【裁判字號】    92,抗,383
【裁判日期】    920723
【裁判案由】    詐欺
【裁判全文】
臺灣高等法院刑事裁定                              九十二年度抗字第三八三號
    抗  告  人
    即  自訴人  甲○○
    被      告  乙○○
右列抗告人因被告詐欺案件，不服臺灣臺北地方法院中華民國九十二年五月十二日裁
定（九十二年度自字第二八五號），提起抗告，本院裁定如左：
    主  文
抗告駁回。
    理  由
一、本件抗告人即自訴人之自訴意旨略以：被告乙○○於民國（下同）九十一年十一
    月十日向自訴人借款新臺幣（下同）二十萬元，嗣自訴人於同年十二月二十七日
    向被告索討時，因被告告知經濟上有困難，自訴人乃同意被告自九十二年一月十
    日起至九十三年一月十日止，分期按月攤還本金利息，詎被告隨即避不見面，追
    索無著，因認被告涉有刑法第三百三十九條第一項之詐欺取財罪嫌等語。
二、按法院或受命法官於自訴案件第一次審判期日前訊問及調查結果，如認為案件有
    刑事訴訟法第二百五十二條至第二百五十四條之情形者，得以裁定駁回其自訴，
    同法第三百二十六條第三項定有明文。次按刑法第三百三十九條第一項詐欺罪之
    成立，須行為人於主觀上有為自己或第三人不法所有之意圖，客觀上有施用詐術
    ，使對方陷於錯誤致為財產上之處分行為始足當之，若行為人於訂約之初非有欺
    罔行為，縱令事後涉及違反契約之情形，亦僅生民事債務不履行之責任，要與詐
    欺罪刑無關，此觀諸該條之規定甚明；至於債務人於債之關係成立後，如有未依
    債之本旨履行民事債務之情形，在一般社會經驗上可能之原因甚多，縱令是出於
    惡意不為履行，苟無足以證明其在債之關係發生時，自始即具有不法所有之意圖
    之積極證據，亦僅能令負民事之遲延給付責任，尚不得據此債信違反之客觀事態
    ，而推定債務人原有詐欺取財之犯意。
三、經查：
(一)、被告於原審經合法傳喚而未到庭，而依自訴人於原審調查時陳稱：「他（指被告
    ）是我先生同事的朋友，跟我不是很熟，他向我先生借的，我先生叫我借給他。
    我先生是立委服務處主任，被告說他想創業資金不夠，我先生想他是年輕人想幫
    他，就叫我借他」、「（在何處借？）我先生和他接觸的，在哪裡我也不是很清
    楚」、「（與被告是否認識，關係如何？）他曾到我家吃過一次飯」、「（有無
    任何交情？）沒有」、「（後來有跟他和解？）後來九十一年十二月二十七日我
    向他要這筆錢，他說有困難，我說沒有關係，就叫他每個月繳還，他也說沒有問
    題」、「（當初為何要借他？）就是因為我先生的關係」、「（你與被告都沒有
    一點關係，也不知道這個人怎樣？）不知道，只因為他跟我先生的同事是朋友，
    我是單純相信我先生而已」、「（錢是在何處交給他？）直接叫我先生拿給他」
    等語，未見被告有何施用詐術致使自訴人或其配偶交付財物之舉措，而自訴人自
    陳係出於信任其丈夫始出借該筆款項，並未曾與被告接觸，單憑被告事後債務不
    履行之事實，尚難認被告有何施用詐術，使自訴人陷於錯誤、進而交付財物之情
    事。
(二)、自訴人雖以被告於兩造和解後拒不出面，且未依約分期攤還欠款，認被告自始即
    無償還之意願云云。惟查，和解係當事人約定，互相讓步，以終止爭執之契約，
    且和解有使當事人所拋棄之權利消滅及使當事人取得和解契約所訂明權利之效力
    （民法第七百三十六條、第七百三十七條規定參照），和解原則上不得以錯誤為
    理由撤銷之，除非證明被告於和解之始蓄意詐偽，尚難僅因被告未依和解內容按
    期履約，遽認被告自始有施用詐術使人陷於錯誤之情事；至被告未依和解內容之
    約定按期履約乃有無違反契約之約定，則屬民事違約之問題。本案被告於訂約之
    初固承諾按期履行，雖到期後未依約履行，致令自訴人屢催無著，誠屬有違信用
    ，但民事債務人應依誠實信用原則履行債務，根據一般交易常態，乃係當事人間
    不待積極承諾當然具有可信賴性之事實（民法第二百十九條規定參照），除非債
    務人間另以不法手段誤導債權人對於債信風險之判斷，尚不能因債務人表示必將
    依約履行而謂債權人陷於錯誤。本案自訴人除表明被告怠於依約履行之事實外，
    自訴及抗告意旨均未提及任何有關被告如何自始意圖不法而以詐術陷其於錯誤之
    佐證以供本院調查，其所為被告自始蓄意詐財之片面指訴，即難採為不利被告之
    認定基礎，本件應屬當事人間之債權債務糾葛與債務不履行損害賠償之問題，被
    告之犯罪嫌疑不足，揆諸前揭說明，自應駁回自訴。原審本同上之見解，並詳敘
    理由，以被告犯罪嫌疑不足，依刑事訴訟法第三百二十六條第三項、第二百五十
    二條第十款之規定，裁定駁回自訴，經核原裁定並無違誤。自訴人未附理由提起
    抗告，指摘原裁定不當，其請求撤銷原裁定為無理由，應予駁回。
四、據上論結，應依刑事訴訟法第四百十二條，裁定如主文。
中      華      民      國    九十二    年      七      月    二十三    日
                              臺灣高等法院刑事第七庭
                                  審判長法  官 吳 啟 民
                                        法  官 林 瑞 斌
                                        法  官 施 俊 堯
右正本證明與原本無異。
不得再抗告。
                                        書記官 陳 彥 蕖
中      華      民      國    九十二    年      七      月    二十三    日


司法院資訊處製作；財團法人民間司法改革基金會備份。
